【裁判字號】    92,簡上,23
【裁判日期】    920425
【裁判案由】    妨害兵役
【裁判全文】
臺灣基隆地方法院刑事判決                          九十二年度簡上字第二三號
    上  訴  人
    即  被  告  甲○○
右上訴人因被告妨害兵役案件，不服本院九十二年度基簡字第一五六號中華民國九十
二年一月三十日第一審簡易判決（聲請案號：九十一年度偵字第四四一四號）提起上
訴，本院認不宜為簡易判決處刑，自為第一審判決如左：
    主  文
原判決撤銷。
甲○○無罪。
    理  由
一、檢察官聲請簡易判決處刑書意旨略以：被告甲○○係後備軍人，原住基隆市○○
    區○○路四十二巷八號，遷出上開處所後，竟無故不依規定申報，致使基隆市後
    備司令部所發，指定應於民國九十一年七月十二日，前往基隆市○○路一六０巷
    三號外木山營區報到之陸勤六之二號點閱召集令，無法送達，因認被告涉犯妨害
    兵役治罪條例第十條第一項第三款、第三項之罪嫌，應依同條例第六條第二項科
    刑云云。
二、按犯罪事實應依證據認定之，無證據不得推定其犯罪事實。又不能證明被告犯罪
    者，應諭知無罪之判決，刑事訴訟法第一百五十四條、第三百零一條第一項分別
    定有明文。
三、檢察官聲請意旨認為被告涉犯妨害兵役治罪條例第十條第一項第三款、第三項之
    罪嫌，無非以：被告所在不明無從傳喚，其居住處所遷移不報，致使召集令無法
    送達之事實，業據負責送達前開點閱召集令之證人曹惠全結證明確，並有原點閱
    召集令、召集令回執、基隆市警察局第四分局充用要員空戶無人遷出未報年籍表
    及照片各一件附卷可稽等情，為其論據。經查：訊據上訴人即被告甲○○堅決否
    認有為前揭妨害兵役犯行，辯稱：「有在指定之九十一年七月十二日參加點閱召
    集」等語，並提出陸軍第三後指部甲型補給庫第三分庫點閱召集解除召集證明書
    一份、里長證明書為證，經本院就被告是否已依點閱召集令按期應召且未遷移不
    明等情函詢移送機關基隆市後備司令部結果，以「按國防部後備司令部頒行後備
    軍人教育、點閱、勤務召集作業手冊規定，對於後備軍人接受召集無故未到需協
    請警局調查，若為遷出未報須檢具空口空戶遷出未報年籍表，至少訪查三次以上
    ，並檢附召集令未送達相關照片。本案甲○○雖無領取召集令，仍依規定於九十
    一年七月十二日參加陸軍第三後指部甲型補給庫第三分庫點閱召集，並完成報到
    手續，為基隆市後備司令部動員科點閱召集承辦人周士堯未先行與召訓部隊核對
    確認甲○○是否完成報到誤將甲○○移送，致造成判決簡易判決一案確立。函請
    基隆市地方法院詳查並改判不起訴處分」等情，有該部九十二年二月十四日易愛
    字第０九二００００四八一號函暨函附之九十一年度輔助軍事勤務隊陸勤動員第
    六之二號編成名冊報到名冊節本一份在卷可參，足見被告確已依指定日期接受點
    閱召集，並無不依規定申報住所遷移之事實，不能證明被告有何公訴人所指妨害
    兵役犯行，揆諸前揭說明，應依法諭知無罪之判決，原審依妨害兵役治罪條例第
    十條第一項第三款、第三項、第六條第二項之規定對被告論罪科刑，尚有未洽，
    被告上訴意旨否認犯罪指摘原判決不當，為有理由，自應由本院予以撤銷改判，
    而為被告無罪之諭知。
四、又本件被告甲○○所為既未該當於妨害兵役治罪條例第十條第一項第三款、第三
    項、第六條第二項之構成要件，而應對其諭知無罪之判決，已如前述，原審本不
    得適用刑事訴訟法第七編所定之簡易程序對其論罪科刑，而應依刑事訴訟法第四
    百五十二條規定適用通常程序為審判，則本院所為前開判決，係依刑事訴訟法第
    四百五十五條之一第三項規定準用同法第三百六十九條第二項規定適用第一審通
    常程序而為之第一審通常程序判決，附此敘明。
據上論結，應依刑事訴訟法第四百五十五條之一第一項、第三項、第四百五十二條、
第三百六十九條第一項前段、第二項、第三百六十四條、第三百零一條第一項，判決
如主文。
本案經檢察官熊南彰到庭執行職務。
中      華      民      國    九十二    年      四      月    二十五    日
                                    臺灣基隆地方法院刑事第三庭
                                        審判長法  官    林火炎
                                              法  官    王慧惠
                                              法  官    何怡穎
右正本證明與原本無異。
對於本件判決如有不服，應於收受送達後十日內，向本院提出上訴書狀，上訴於臺灣
高等法院，並按他造當事人之人數附具繕本。
                                              書記官    湯惠芳
中      華      民      國    九十二    年      四      月    三十      日


司法院資訊處製作；財團法人民間司法改革基金會備份。
